【裁判字號】    95,訴緝,66
【裁判日期】    950221
【裁判案由】    違反槍砲彈藥刀械管制條例
【裁判全文】
臺灣臺中地方法院刑事判決              95年度訴緝字第66號
公  訴  人  臺灣臺中地方法院檢察署檢察官
被      告  乙○○
指定辯護人  本院公設辯護人  丙○○
上列被告因違反槍砲彈藥刀械管制條例案件，經檢察官提起公訴
（93年度偵字第17917號），本院判決如下：
    主    文
乙○○未經許可，持有可發射金屬具有殺傷力之槍枝，處有期徒
刑壹年參月，併科罰金新臺幣壹拾萬元，罰金如易服勞役，以新
臺幣玖佰元（即銀元佰元）折算壹日。扣案之可發射金屬具有
殺傷力之空氣長槍壹枝（槍枝管制編號：0000000000
號）沒收。
    犯罪事實
一、乙○○明知未經許可，不得持有可發射金屬具有殺傷力之槍
    枝，竟於民國九十三年五月間某日，至其姊夫林昭明（另經
    檢察官偵辦）位於雲林縣麥寮鄉三盛村中山五二之七號住處
    ，取回其父劉山林（另經檢察官偵辦）先前於八十三年十月
    間某日，在當時位於桃園縣復興鄉地址不詳之「鑫谷砂石場
    」所撿拾具有殺傷力之可發射金屬具有殺傷力之空氣長槍一
    枝（槍枝管制編號：0000000000號，下稱前開空
    氣長槍）後，旋即將前開空氣長槍置放在其位於臺中市○○
    區○○路十七巷十八弄二五之一號居處，未經許可，無故持
    有前開空氣長槍，嗣於九十三年八月三十日十五時十分許，
    經警在上址居處當場查獲，並扣得前開空氣長槍，因而查悉
    上情。
二、案經臺中市警察局第二分局報請臺灣臺中地方法院檢察署檢
    察官偵查起訴。
    理    由
一、前揭犯罪事實，業據被告乙○○於偵查及本院審理時均坦白
    承認，並有前開空氣長槍扣案可證，復據證人林昭明於警詢
    時證述明確，且前開空氣長槍，經送往內政部警政署刑事警
    察局以性能檢驗法、動能測試法鑑驗結果為：送鑑瓦斯槍一
    枝（槍枝管制編號0000000000號），認係空氣長
    槍，以外接高壓鋼瓶內氣體為發射動力，經裝填直徑６ＭＭ
    、重量０．８８克鋼珠，實際試射三次，其鋼珠速度為１６
    ０、１６１、１６３公尺／秒，換算其動能為１１．３、１
    １．４、１１．７焦耳，其單位面積動能為３９．８、４０
    ．３、４１．１焦耳／平方公分。依美國軍醫總署定義，彈
    丸撞擊動能達５８呎磅（約為７８．６焦耳），足以使人喪
    失戰鬥能力；依內政部警政署刑事警察局對活豬作射擊測試
    結果，彈丸單位面積動能達２４焦耳／平方公分，足以穿入
    豬隻皮肉層；依日本科學警察研究所之研究結果，彈丸單位
    面積動能達２０焦耳／平方公尺，足以穿入人體皮肉層等情
    ，有內政部警政署刑事警察局九十三年十月二十日刑鑑字第
    ０９３０２０９７７８號槍彈鑑定書附卷可稽。前開空氣長
    槍之發射動能，既均已超過２４焦耳／平方公分，足以穿入
    人體及豬隻的皮肉層，顯然已具有殺傷力無訛。再參諸本院
    卷附內政部九十四年六月二十四日內授警字第０９４０００
    ４５５０號函，可知以鋼瓶內氣體為發射動力，而發射鋼珠
    等發射體之具有殺傷力之改造空氣長槍，係屬「槍砲彈藥刀
    械管制條例」第八條第四項（即修正前第十一條第四項）所
    稱「其他可發射金屬或子彈具有殺傷力之各式槍砲」，則扣
    案之前開空氣長槍，既無證據證明係屬制式空氣槍，依前開
    說明，核屬可發射金屬具有殺傷力之槍枝甚明。是本案事證
    明確，被告未經許可，持有可發射金屬具有殺傷力之槍枝犯
    行，實堪認定。
二、查被告行為後，槍砲彈藥刀械管制條例業已於九十四年一月
    二十六日修正公布，於同年月二十八日生效，其中將修正前
    槍砲彈藥刀械管制條例第十一條第四項刪除並改列至修正後
    同條例第八條第四項，是被告行為後法律已有變更，其法定
    刑由一年以上七年以下有期徒刑，併科新臺幣七百萬元以下
    罰金，修正為三年以上十年以下有期徒刑，併科新臺幣七百
    萬以下罰金，比較新舊法之結果，以舊法有利於被告，依刑
    法第二條第一項但書之規定，應適用最有利於被告之舊法，
    即行為時之修正前槍砲彈藥刀械管制條例第十一條第四項處
    斷。是核被告所為，係犯修正前槍砲彈藥刀械管制條例第十
    一條第四項之未經許可，持有可發射金屬具有殺傷力之槍枝
    罪。公訴意旨雖認為被告前揭所為，係犯修正前槍砲彈藥刀
    械管制條例第八條第四項之未經許可，持有瓦斯槍罪，惟扣
    案之前開空氣長槍，乃屬修正前槍砲彈藥刀械管制條例第十
    一條第四項所稱其他可發射金屬具有殺傷力之槍枝等情，已
    如前述，是公訴人此部分認定，尚有未洽，惟其起訴之基本
    事實相同，本院自應予審理，並依法變更其起訴法條。爰審
    酌被告未經許可而持有可發射金屬具有殺傷力之槍枝犯行，
    危害社會秩序及安全非輕，惟兼衡及被告持有槍枝的時間不
    長，並未供作任何犯罪行為之用，犯罪所生危害有限，而前
    開空氣長槍固已具有殺傷力，相較於使用具有彈頭、彈殼及
    火藥之子彈的改造槍枝而言，其殺傷力較為輕微而有限，暨
    被告犯後已坦承犯行等一切情狀，量處如主文所示之刑，併
    就所處罰金刑部分，諭知易服勞役之折算標準，以示懲儆。
    又扣案之前開空氣長槍一枝（槍枝管制編號：000000
    0000號），係屬違禁物，不問屬於犯人與否，爰依刑法
    第三十八條第一項第一款之規定，宣告沒收。
據上論斷，應依刑事訴訟法第二百九十九條第一項前段、第三百
條，修正前槍砲彈藥刀械管制條例第十一條第四項，刑法第十一
條前段、第二條第一項但書、第四十二條第二項、第三十八條第
一項第一款，罰金罰鍰提高標準條例第二條，現行法規所定貨幣
單位折算新臺幣條例第二條，判決如主文。
本案經檢察官甲○○到庭執行職務。
中    華    民    國    95    年    2     月    21    日
                  刑事第九庭    審判長法  官  陳得利
                                      法  官  莊秋燕
                                      法  官  何世全
以上正本證明與原本無異。
如不服本判決，應於送達後十日內向本院提出上訴狀（須附繕本
），上訴於臺灣高等法院臺中分院。
                                      書記官  童洪芳美
中    華    民    國    95    年    2     月    21    日
附錄論罪科刑法條：
修正前槍砲彈藥刀械管制條例第十一條第一項、第四項：
未經許可，製造、販賣或運輸第四條第一項第一款所稱其他可發
射金屬或子彈具有殺傷力之各式槍砲者，處五年以上有期徒刑，
併科新臺幣一千萬元以下罰金。
未經許可，持有、寄藏或意圖販賣而陳列第一項所列槍砲者，處
一年以上七年以下有期徒刑，併科新臺幣七百萬元以下罰金。


司法院資訊處製作；財團法人民間司法改革基金會備份。
